【裁判字號】    99,裁,1085
【裁判日期】    990513
【裁判案由】    綜合所得稅
【裁判全文】
最  高  行  政  法  院  裁  定
                                      99年度裁字第1085號
上  訴  人  甲○○
訴訟代理人  卓隆燁
被 上訴 人  財政部臺灣省北區國稅局
代  表  人  乙○○
上列當事人間綜合所得稅事件，上訴人對於中華民國99年2月22
日臺北高等行政法院98年度簡字第727號判決，提起上訴，本院
裁定如下：
    主  文
上訴駁回。
上訴審訴訟費用由上訴人負擔。
    理  由
一、按對於適用簡易程序之裁判提起上訴，須經本院許可。前項
    許可，以訴訟事件所涉及之法律見解具有原則性者為限，行
    政訴訟法第235條定有明文。所謂法律見解具有原則性，係
    指該訴訟事件所涉及之法律問題意義重大，而有加以闡釋之
    必要而言。
二、上訴人對於高等行政法院適用簡易程序所為之判決，提起上
    訴，主張略以：（一）依本院32年判字第18號判例及司法院
    釋字第392號解釋意旨，被上訴人應以臺灣臺北地方法院檢
    察署檢察官96年度偵字第2347號不起訴處分書認定事實，原
    判決見解與該判例有異，其法律問題意義重大。本件訴外人
    吳文永既經不起訴處分，足證尚無發生逃漏稅捐之效果。（
    二）系爭租賃車輛租金之租稅法律適用及實務，前經稅捐稽
    徵機關依營利事業所得稅查核準則第74條第3款第2目之5規
    定認屬交通費，依財政部民國95年6月28日臺財稅字第09504
    063430號函釋（下稱財政部95年函釋），應由保險經紀公司
    檢據核實列報，而財政部臺北市國稅局96年6月5日財北國稅
    審二字第0960201843號函（下稱北市國稅局96年函）亦謂：
    員工如以公司名義租賃車輛，其分期給付車商之租金，應依
    財政部95年函釋，由保險經紀公司檢據核實列報，尚不宜約
    定由保險業務員自行吸收或負擔。然嗣後課稅事實資料未變
    ，稅捐稽徵機關憑藉新見解重為認定，與本院89年度判字第
    699號判決意旨相牴觸，應有統一解釋之必要。（三）按財
    政部79年7月4日臺財稅第790178955號函釋（下稱財政部79
    年函釋）意旨，租用汽車載運員工上下班，係屬購買本業或
    附屬業務使用之勞務。本件上訴人配偶與永達保險經紀人股
    份有限公司（下稱永達公司）負責人租賃車輛供業務使用情
    形相同，均屬永達公司營業費用，依實質課稅原則及平等原
    則，不應歸屬上訴人配偶之薪資所得。（四）上訴人配偶申
    請使用及保管公務車，係為推展業務，自屬永達公司營業費
    用，依綜合所得稅之收付實現原則，亦不應歸屬上訴人配偶
    薪資所得。課稅所得應不受系爭所得性質影響，凡與招攬保
    險業務有關之成本費用，均非屬綜合所得稅稅基之一部，被
    上訴人指上訴人就薪資所得與執行業務所得有所混淆一節應
    與本案無關。（五）上訴人配偶之薪資所得為個人薪酬及組
    織報酬減除支應歸屬利潤中心之各項必要費用後餘額，二者
    合計數乃上訴人配偶實際取自任職公司之薪資所得，要難直
    接歸屬至各業務同仁利潤中心之各項必要業務費用，認定非
    屬永達公司營業費用，影響該公司制訂之獎金制度，有違租
    稅中立原則。本件系爭公務車，乃上訴人配偶任職公司為協
    助業務員利於執行業務推展，規定處經理級以上人員或業績
    較優同仁得申請使用及保管公務租賃車輛，公務車租金由任
    職公司支付且屬任職公司營業費用，租金支出亦由任職公司
    支付時即以「營業費用─租金支出」科目列帳，非屬上訴人
    配偶薪資所得。（六）系爭車輛租期屆滿後，上訴人配偶向
    租賃公司購買，與一般常情無違，且被上訴人配偶亦未說明
    系爭車輛到期由父母或兄弟姐妹等買回，與由上訴人配偶買
    回何以同等視之，有違本院75年判字第309號判例。（七）
    被上訴人質疑上訴人配偶未依常情，以最高等級之車輛承租
    ，應有誤解，實則任職公司內部訂有相關公務車輛租賃作業
    流程對申請月租金金額訂有上限。（八）被上訴人所指任職
    公司對特定員工之交通津貼或交通補助費亦屬薪資費用，實
    則相關費用仍依財政部95年函釋列為任職公司營業費用。（
    九）按行政罰法第7條規定，不採推定過失責任，原審法院
    未釐清系爭租賃車輛之用途，即推定上訴人有應申報所得而
    不為申報之過失責任，其所涉法律問題重大。（十）被上訴
    人以系爭短漏報所得屬已填報扣繳憑單，而按0. 2倍科處罰
    鍰，惟於計算漏稅額時，卻否准將已依法繳納之扣繳稅額減
    除，顯有矛盾，原判決對此未予審酌及敘明，卻另以財政部
    賦稅署96年12月18日臺稅一發字第09604554530號函釋規定
    ，同意被上訴人未將系爭補扣繳稅款自漏稅額中減除，亦屬
    法律問題重大。（十一）有關系爭車輛租金，扣繳義務人（
    即永達公司負責人）業經被上訴人依法科處罰鍰，自不應再
    對納稅義務人（即上訴人）予以處罰，且參諸稅捐稽徵法第
    44條但書規定，難謂主體不同則無其適用，原判決誤以刑事
    判決與行政罰競合之一行為不二罰規定論駁，顯涉及法律見
    解具有原則性等語，為其論據。
三、本院查：（一）本院32年判字第18號判例係謂：「司法機關
    所為之確定判決，其判決中已定事項，若在行政上發生問題
    時，行政官署不可不以之為既判事項而從其判決處理，此為
    行政權與司法權分立之國家一般通例。」可知，此判例係闡
    述法院之確定判決所認定事項對行政機關之效力。惟本件上
    訴人所主張者，乃臺灣臺北地方法院檢察署檢察官96年度偵
    字第2347號不起訴處分書之認定，其既非法院之確定判決；
    且行政法院應本於調查所得自行認定事實，不受刑事判決所
    認定事實之拘束，復經本院著有44年判字第48號等判例可資
    參照。故上訴意旨執本院32年判字第18號判例主張原判決應
    受臺灣臺北地方法院檢察署檢察官96年度偵字第2347號不起
    訴處分書所認定事實之拘束云云，於本件自無所涉及之法律
    問題意義重大，有由本院加以闡釋必要之原則重要性情事。
    （二）本件原審係依調查證據結果，以系爭租車費用實際上
    應定性為上訴人配偶之薪資所得，故上訴意旨援引之財政部
    79年函釋、財政部95年函釋及北市國稅局96年函情形，核與
    本件原判決認定之事實均不相同，自不生上訴意旨援引之本
    院89年度判字第699號判決所揭示不得就業經查定確定之案
    件，憑藉新見解重為較不利於當事人之查定處分情事。是上
    訴意旨援引上述本院判決及函釋所為之爭議，於本件自無所
    涉及之法律問題意義重大，有由本院加以闡釋必要之原則重
    要性情事。（三）再本件上訴人係因構成所得稅法第110條
    第1項規定之漏報而遭處以罰鍰之行政罰，核與永達公司負
    責人另因違反扣繳義務所受行政罰，其違規行為及行為主體
    均不相同，自無一行為不二罰規定之適用甚明。上訴意旨援
    引無涉之稅捐稽徵法第44條規定為爭議，自無所涉及之法律
    見解具有原則性情事。另本件之扣繳稅款係在本件調查基準
    日後始補行扣繳，故不影響本件漏稅額之計算一節（補徵之
    稅額則已扣除扣繳稅款），已經被上訴人陳明在卷，並無不
    合。原判決雖疏未論述，亦無所涉及之法律見解具有原則性
    情事。又本件原判決並非推定上訴人有漏報之過失，而係認
    上訴人有應注意、能注意而疏未注意之過失。至上訴人有無
    過失則屬事實認定問題。此外之上訴意旨，無非係對原審之
    事實認定事項為指摘，自均無涉法律見解之原則性。（四）
    綜上所述，本件上訴意旨所指摘者，並無所涉及之法律見解
    具有原則性情事。故上訴人提起本件上訴，依首開規定及說
    明，不應許可，其上訴難謂合法，應予駁回。
四、據上論結，本件上訴為不合法。依行政訴訟法第249條第1項
    前段、第104條、民事訴訟法第95條、第78條，裁定如主文
    。
中    華    民    國    99    年    5     月    13    日
                    最高行政法院第一庭
                        審判長法官  楊  惠  欽
                              法官  曹  瑞  卿
                              法官  陳  鴻  斌
                              法官  王  碧  芳
                              法官  胡  方  新
以  上  正  本  證  明  與  原  本  無  異
中    華    民    國    99    年    5     月    14    日
                              書記官  郭  育  玎


司法院資訊處製作；財團法人民間司法改革基金會備份。
